【裁判字號】    95,上訴,585
【裁判日期】    950720
【裁判案由】    違反藥事法
【裁判全文】
臺灣高等法院高雄分院刑事判決         95年度上訴字第585號
上  訴  人  臺灣高雄地方法院檢察署檢察官
上  訴  人
即  被  告  丙○○
選任辯護人  林石猛律師
            張競文律師
上列上訴人因被告違反藥事法案件，不服臺灣高雄地方法院94年
度訴字第2300號中華民國95年2 月16日第一審判決（起訴案號：
臺灣高雄地方法院檢察署93年度偵字第17121 號），提起上訴，
本院判決如下：
     主  文
原判決撤銷。
丙○○明知為禁藥而販賣，處有期徒刑伍月，緩刑貳年。扣案之
「銀寶善存」貳瓶、「善存」瓶，均沒收。
    事  實
一、丙○○係位於高雄市苓雅區○○○路322號「寶健藥局」負
    責人，明知美商美國惠氏控股公司（原為美商氰胺股份有限
    公司，以下稱「美國惠氏公司」）生產之「CENTRUM SILVER
    」（中文譯名「銀寶善存」，下稱「銀寶善存」）及「
    CENTRUM 」（中文譯名「善存」，下稱「善存」）綜合維他
    命藥品係未經核准擅自輸入之禁藥，竟基於轉賣牟利之犯意
    ，向不詳姓名年籍之人以不詳價格販入標示為美國惠氏公司
    生產之「銀寶善存」150 粒裝3 瓶，「善存」180 粒裝1 瓶
    、100 粒裝1 瓶、30粒裝1 瓶，俟有顧客至「寶健藥局」欲
    購買美國惠氏公司生產之「銀寶善存」及「善存」時，即以
    「銀寶善存」150 粒裝1 瓶新台幣（以下同）780 元，及以
    每瓶「善存」不詳價格販賣之，藉以賺取差價。嗣經臺灣惠
    氏公司委由理律法律事務所委請「京華商信事業有限公司」
    之調查人員甲○○，於93年6 月17日15時許至「寶健藥局」
    向丙○○以780 元購得上開美國惠氏公司生產之「銀寶善存
    」維他命藥品150 粒裝1 瓶後，報警處理，經警於93年7 月
    19 日13 時50分許持搜索票前往「寶健藥局」搜索，經搜索
    之員警向丙○○表示有人檢舉，且已經過搜證，如果藥局內
    有上開美國惠氏公司之「善存」或「銀寶善存」，請黃麗卿
    自動交出，以免在營業場所搜所難看，黃麗卿始於該藥局1
    樓上2 樓之樓梯轉角處，取出「銀寶善存」150 粒裝2 瓶，
    「善存」180 粒裝1 瓶、100 粒裝1 瓶、30粒裝1 瓶，交由
    警員扣案。
二、案經台灣惠氏股份有限公司（下稱台灣惠氏公司）告發，由
    高雄市政府警察局楠梓分局報告臺灣高雄地方法院檢察署檢
    察官偵查起訴。
    理  由
一、證據能力部分：按被告以外之人於偵查中向檢察官所為陳述
    ，除顯有不可信之情況者外，得為證據，同法第159 條之1
    第2 項定有明文。被告以外之人前於偵查中已具結而為證述
    ，除反對該項供述得具有證據能力之一方，已釋明「顯有不
    可信之情況」之理由外，不宜以該證人未能於審判中接受他
    造之反對詰問為由，即遽指該證人於偵查中之陳述不具證據
    能力。本件證人甲○○於檢察官偵查中所為之陳述，尚無證
    據證明有何不法取供之情形，自無顯不可信之情況，依上說
    明，其於偵查中之證言自均具有證據能力。
二、訊據被告丙○○固不否認扣案之「銀寶善存」、「善存」等
    維他命藥品係美國惠氏公司所生產，惟否認有何販賣禁藥之
    犯行，辯稱：扣案之「銀寶善存」、「善存」等維他命藥品
    ，部分係係朋友吳東夏所贈與，部分係伊在高雄市鹽埕區某
    商號購買，均係準備給自己及家人服用。伊有販賣台製善存
    給甲○○，然未販售美國惠氏藥廠之「銀寶善存」給甲○○
    云云，惟查：
（一）本件扣案之「銀寶善存」150 粒裝2 瓶；「善存」180 粒
      裝1 瓶、100 粒裝1 瓶、30粒裝1 瓶，經本院函詢行政院
      衛生署扣案之「銀寶善存」、「善存」是否為藥事法第6
      條定義之藥品，該署函覆：檢體外標示Centrum Silver產
      品含多種維生素及礦物質等成分；檢體外標示Centrum
      from A to Zinc產品，含Vtiamin A 、C 、D 、E.... 等
      成分，曾核准該等品名之藥品許可證，惟檢體未標示藥品
      許可證字號，且製造廠國別與核准不符等語明確，此有該
      署94年12月19日衛署藥字第09400067077 號函及所附藥品
      許可證2 紙在卷可稽。又查扣案之「銀寶善存」、「善存
      」均為美國惠氏公司生產，此為被告所不否認，且扣案上
      開「銀寶善存」及「善存」及甲○○向被告購得之「銀寶
      善存」包裝上均標示為美國製造，亦有該等藥品扣案可資
      為憑，並有行政院衛生署94年1 月31日衛署藥字第094000
      2518號函存卷可參（見偵查卷第20頁）。上開「銀寶善存
      」、「善存」既非於國內經衛生主管機關核准製造之藥品
      ，而係經不詳人士自國外擅自輸入國內之藥品，自屬藥事
      法第22條第1 項第2 款前段所規定之禁藥。
（二）甲○○受理律法律事務所委託，於93年6 月17日下午某時
      至被告經營之「寶健藥局」，以780 元之價格購得150 粒
      裝之美國惠氏公司製造之「銀寶善存」1 瓶等情，業據證
      人甲○○於偵查中及本院審理中結證明確（見偵查卷第43
      、44頁，本院卷第106 、107 頁），並有被告以「寶健藥
      局」名義開立，內容記載「品名：藥品」、「總價：780
      」之免用統一發票收據1 紙在卷（見警卷第34頁），及甲
      ○○購得之美國惠氏公司生產之銀寶善存150 粒裝1瓶 可
      資佐證。上開收據之內容為被告本人填載，收據上之「寶
      健藥局」收據章及被告「丙○○」之私章印文，分別為該
      藥局及被告本人所有等情，均經被告供承在卷（見偵查卷
      第45頁、本院卷第120 頁）。又臺灣惠氏公司提出甲○○
      所購買之「銀寶善存」1 瓶，瓶底確有「市價850 ，會員
      價780 」之標示，有該瓶「銀寶善存」扣案可資為憑。核
      與甲○○購買時所取得之收據金額相符。被告經營「寶健
      藥局」並販賣美國惠氏公司所生產之「銀寶善存」予甲○
      ○之事實，應堪認定。被告於原審準備程序及本院審理中
      就此先後辯稱：「發票（即收據）影本是我開的沒錯，但
      不足以證明我賣的是銀寶善存，她（甲○○）可能是來購
      買其他的藥品」（見原審卷第16頁）、「（收據上的價錢
      你是賣什麼東西？）可能是普拿疼、斯斯感冒藥」；「後
      來甲○○買了1 瓶台製善存、1 瓶台製維他命，共1 千多
      元」（見本院卷第120 、123 頁），核其先後辯詞已非一
      致。又被告經營之寶健藥局販賣藥品時，係將所販售之藥
      品輸入記載於電腦，然後結帳，而該藥局內之商品均有商
      品條碼等情，業經該藥局之員工丁○○到庭證述在卷（見
      本院卷第102 頁），被告所開立之上述收據所載780 員之
      藥品交易，究竟係販售予甲○○何種藥品，數量為何，被
      告自應有電腦記錄，其所販售如係其它藥品，自可輕易提
      出相關電腦交易資料以供法院查證，自無可能有上開歧異
      之供述。況其上開所辯「後來甲○○買了1 瓶台製善存、
      1 瓶台製維他命，共1 千多元」，其金額亦與收據上所載
      之780 元顯不相符，被告此部分辯詞並無可採。該收據係
      甲○○購得上開美國惠氏公司製造之「銀寶善存」1 瓶時
      被告所開立，應已明確。此外，辯護人於本院準備程序雖
      辯稱：台灣惠氏公司所提供之甲○○購得的美國惠氏公司
      製造之銀寶善存1 瓶，並非被告所販賣，該瓶善存上所貼
      價格標籤與被告所經營之寶健藥局標籤並不相同等語。惟
      經本院當庭勘驗比對甲○○購得之美製銀寶善存瓶子底部
      之價格標籤，與被告自行提出之寶健藥局商品所用價格標
      籤，前者固無後者所標示之「寶健藥局」，然前者價格標
      示上方留有手工剪裁之不平整痕跡，而後者之「寶健藥局
      」標示即在價格標示之上方，被告因知所販售者為禁藥而
      故意將價格標籤上方「寶健藥局」之標示剪去，並非無可
      能。此徵諸本院當庭比對結果，兩者之寬度及標示之「市
      價」、「會員價」等文字的大小及顏色均相同，下方半圓
      形孔亦均相合等情（見本院卷第115 、116 頁），益可明
      瞭。辯護人此部分辯詞亦非可採。
（三）被告就本件扣案之善存及銀寶善存固辯稱：係要供自己及
      家人服用，並無販賣等語（見原審卷第16頁）。被告之妹
      乙○○亦於本院審理中到庭證稱：伊父母多年來都有在吃
      銀寶善存，每隔半年或1 年就會向被告拿等語附和其詞（
      見本院卷第104 頁）。惟本件扣案之藥品有「銀寶善存」
      150 粒裝2 瓶；「善存」180 粒裝、100 粒裝、30粒裝各
      1 瓶，均包裝完整，其中「善存」100 粒裝1 瓶、30粒裝
      1 瓶，係組合包裝，組合包裝紙上並有「60」字樣、180
      粒裝之「善存」瓶底有「78」字樣，此經原審審理時提示
      調查無誤，並有該等藥品扣案可佐。本件扣案之「銀寶善
      存」、「善存」，係被告經執行搜索之警員勸說，始從藥
      局1 樓上2 樓之樓梯轉角處取出供警方查扣，該5 瓶藥品
      ，係以紙箱盛裝等事實，並經證人即參予本件搜索之警員
      鍾予麟證稱無訛（見原審卷第47、49頁），且有相片1 張
      在卷可參（見警卷第42頁）。衡情，如購買多量藥品準備
      供自己及家人服用，應會選擇相同粒裝者，且放置在居家
      生活之處所，惟本件扣案藥品卻有3 種不同粒裝，並放置
      在「寶健藥局」1 樓上2 樓之樓梯轉角處以紙箱單獨盛裝
      ，且均仍包裝完整，顯與常情不符，被告以前揭情詞置辯
      ，顯無足採。乙○○上開證詞亦僅能佐證被告之父年常年
      向被告拿取美國製銀寶善存服用，非可據以推認扣案銀寶
      善存及善存係供被告或其家人服用，而為被告有利之認定
      。
（四）被告就本件扣案之美國惠氏公司製造之善存及銀寶善存之
      來源，於警詢辯稱：係伊朋友自美國遊玩返國時，送伊與
      家人食用（見警卷第3 頁）；於偵查中先後辯稱：係友人
      吳東夏說他去美國玩買回來送伊等語（見偵查卷第7 頁）
      及扣案善存係朋友給伊，一部分係伊自己在鹽埕區購得等
      語（見偵查卷第39頁），其先後所辯已不相符。又吳東夏
      於原審雖亦證稱：伊於93年間曾送被告5 、6 瓶美國製善
      存等語（見原審卷第44頁），然其於同一庭期又稱：「（
      送給被告的是幾瓶？）我印象中是2 、3 瓶。」（見原審
      卷第45、46頁），依吳東夏所稱伊僅送被告善存及銀寶善
      存1 次，則其對贈送之數量係5 、6 瓶或2 、3 瓶竟有歧
      異之陳述，其證述是否真實尚非無疑。再者，被告本身經
      營藥局，吳東夏縱要送禮予被告，衡情亦無贈送為藥品之
      綜合維他命之理。況吳東夏就該等藥品之來源及包裝大小
      ，則證稱：伊沒有去過美國，係在高雄市鹽埕區堀江之商
      場購得，所購得之善存包裝大小均相同等語（見原審卷第
      44 頁） ，與被告所稱係友人自美國遊玩返國帶回來送伊
      等語亦不相符。且扣案五瓶藥品扣案之藥品分別係「銀寶
      善存」150 粒裝2 瓶；「善存」180 粒裝、100 粒裝、30
      粒裝各1 瓶，均包裝完整，其中「善存」100 粒裝1 瓶及
      30 粒 裝1 瓶係組合包裝已如前述，與吳東夏所稱贈與被
      告之善存及銀寶善存包裝大小均相同等語亦有不同。綜此
      ，吳東夏之證詞並無可信，尚難據此為被告有利之認定。
（五）綜前所述，扣案銀寶善存2 瓶、善存3 瓶及甲○○向被告
      購得之銀寶善存1 瓶均係被告意圖販賣而販入之事實應可
      認定。被告身為寶健藥局之負責人，從事販賣藥品之業務
      ，有高雄市政府營利事業登記證附卷可憑。被告又自承具
      有藥劑師資格長達8 年餘（見原審卷第17頁），其身分證
      亦記載其為寶健藥局藥師，有該身分證影本在卷可按（見
      警卷第44頁），其並於警詢供稱：知道查扣之「銀寶善存
      」、「善存」沒有衛生署許可字樣，不得販賣等語（見警
      卷第3 頁）。足認其明知本件美國製造之「善存」及「銀
      寶善存」無主管機關許可輸入之字號為禁藥。其明知為禁
      藥，意圖販賣而販入，並將其中1 瓶銀寶善存以780 元之
      價格販售予甲○○營利等犯罪事實，事證明確，應堪認定
      。
三、核被告所為，係犯藥事法第83條第1 項（法條內容及條項次
    均未修正）明知禁藥而販賣罪。原審予以論罪科刑，固非無
    見，然被告販入美國惠氏公司生產之「銀寶善存」150 粒裝
    3 瓶，「善存」180 粒裝1 瓶、100 粒裝1 瓶、30粒裝1 瓶
    ，共計【6 瓶】，已認定如前。原審於事實欄認定被告販入
    【5 瓶】，出售其中1 瓶銀寶善存予甲○○，嗣又經警查獲
    「銀寶善存」150 粒裝2 瓶，「善存」18 0粒裝1 瓶、100
    粒裝1 瓶、30粒裝1 瓶，其就販入之數量認定自屬有誤。檢
    察官上訴意旨認原審對被告量刑過輕且緩刑不當（理由詳後
    述）；被告上訴意旨否認犯罪，固均無理由，然原判決既有
    上開可議，自應由本院撤銷改判。爰審酌被告身為藥局負責
    人，其主要係從事販賣藥品之業務，竟基於私利販賣未經合
    法進口之禁藥，固有害於政府對於外國製藥品販賣之管理及
    國人之用藥安全，且被告否認犯行，犯後態度不佳，惟念本
    件所查獲之禁藥數量含已出售予甲○○之銀寶善存僅6 瓶，
    數量甚微，且所販賣者為國人常用以保健之綜合維他命，所
    犯情節尚屬輕微等一切情狀，量處如主文第2 項所示之刑。
    另本院審酌被告未曾因故意犯罪而受有期徒刑以上刑之宣告
    ，有臺灣高等法院被告前案紀錄表在卷可稽（見本院卷第55
    頁），經本次偵審程序後，當知所警惕而無再犯之虞，本院
    認對其宣告之刑，以暫不執行為適當，爰依94年1 月7 日修
    正公佈，95年7 月1 日施行之刑法第74條第1 項第1 款之規
    定（最高法院95年5 月23日刑事庭第8 次會議決議參照），
    併予宣告緩刑2 年，以勵自新。
四、本件查獲之禁藥「銀寶善存」150 粒裝2 瓶；「善存」180
    粒裝1 瓶、100 粒裝1 瓶、30粒裝1 瓶，既屬被告所有供犯
    本件違反藥事法犯行所用之物，爰依刑法第38條第1 項第2
    款之規定宣告沒收。另甲○○所購得之銀寶善存1 瓶雖亦屬
    禁藥，然已非被告所有，無庸為沒收之宣告，併此敘明。
據上論斷，應依刑事訴訟法第369 條第1 項前段、第364 條、
第299 條第1 項前段，藥事法第83條第1 項，刑法第11條前段、
第38條第1 項第2 款、（修正後）第74條第1 項第1 款，判決如
主文。
本案經檢察官林應華到庭執行職務。
中      華      民      國      95 年     7 月   20   日
                        刑事第八庭  審判長 法 官  李炫德
                                           法 官  李淑惠
                                           法 官  蔡國
以上正本證明與原本無異。
如不服本判決應於收受本判決後10日內向本院提出上訴書狀，其
未敘述上訴理由者，並得於提起上訴後10日內向本院補提理由書
狀（均須按他造當事人之人數附繕本）「切勿逕送上級法院」。
中      華      民      國      95 年     7 月   20   日
                                          書記官  翁心欣
附錄法條:
藥事法第83條第1項
明知為偽藥或禁藥，而販賣、供應、調劑、運送、寄藏、牙保、
轉讓或意圖販賣而陳列者，處7 年以下有期徒刑，得併科新臺幣
5 百萬元以下罰金。


司法院資訊處製作；財團法人民間司法改革基金會備份。
